臺灣士林地方法院刑事判決　　　　　　　 99年度訴字第302號
公　訴　人　臺灣士林地方法院檢察署檢察官
被　　　告　童詠祺
選任辯護人　陳垚祥律師
上列被告因毒品危害防制條例案件，經檢察官提起公訴（99年度
偵字第12175 號），本院判決如下：
    主  文
童詠祺共同販賣第三級毒品，未遂，處有期徒刑壹年。緩刑肆年
，緩刑期間付保護管束。扣案之第三級毒品愷他命壹包（驗餘淨
重肆點肆壹陸公克）及未扣案之門號0000000000號
SIM 卡壹張均沒收，其中SIM 卡壹張部分，如全部或一部不能沒
收時，追徵其價額。
    事  實
一、童詠祺明知愷他命（Ketamine，俗稱K 他命）係毒品危害防
    制條例所列管之第三級毒品，不得販賣，竟與李益程（另案
    偵辦中）共同意圖營利，基於販賣第三級毒品愷他命之犯意
    聯絡，由童詠祺於民國99年9 月8 日晚上8 時許，在其位於
    臺北縣三重市（於99年12月25日改制為新北市三重區○○○
    街36之7 號2 樓之住處內，利用家中電腦設備連結網際網路
    後，在「粉色豆豆聊天室（19到25歲）」（下稱豆豆聊天室
    ）網站內，以「ㄎㄨˋㄎㄨˋ」（按即表第三級毒品愷他命
    之意）為暱稱，欲販賣毒品愷他命。適有網路巡邏執勤警員
    賴世融以「查理」為暱稱同在該網站，見童詠祺已彰顯販賣
    毒品犯意，為能暴露童詠祺犯罪事證進而予以逮捕，乃與童
    詠祺攀談買賣毒品事宜，童詠祺隨即提供雅虎奇摩即時通（
    下稱即時通）帳號「love_10428」供賴世融聯繫使用。賴世
    融遂於同日晚上8 時13分許，以即時通帳號「xman650612」
    與童詠祺所用帳號「love_10428」（暱稱「小彤」）通聯，
    童詠祺表明每公克愷他命係以新臺幣（下同）500 元價格販
    售，且提供門號0000000000號行動電話（下稱本案電話）為
    聯繫之用，並要求電話中以「『七星』幾包」作為愷他命買
    賣之暗語。嗣由另名警員吳仁成佯為買家，於同年月10日中
    午12時46分許，以門號0000000000號行動電話，與童詠祺所
    有本案電話聯絡後，達成以每公克500 元購買愷他命5 公克
    ，合計2,500 元之合意，並相約在臺北市大同區○○○路14
    4 巷口之朝代戲院附近交易。童詠祺旋與李益程聯絡，由李
    益程於同日下午1 時31分許，駕駛車牌號碼1427-QB 號自用
    小客車，搭載童詠祺同往上開約定交易地點。二人抵達後，
    推由童詠祺先下車進入吳仁成所駕駛之車牌號碼8T-5280 號
    自用小客車內，洽談確認毒品交易量價後，返回李益程車內
    拿取愷他命1 包，再進入吳仁成車內，並將之交付予吳仁成
    。在側埋伏之賴世融旋與吳仁成於童詠祺等候收錢之際，表
    明警察身分而將童詠祺逮捕，並扣得童詠祺所交付之前揭第
    三級毒品愷他命1 包（驗餘淨重4.4163公克），李益程則趁
    隙駕車逃逸。
二、案經臺北市政府警察局大同分局報告臺灣士林地方法院檢察
    署檢察官偵查起訴。
    理  由
一、本件資以認定事實之所有卷證資料，檢察官、被告童詠祺及
    辯護人於本院準備程序、審理時均不爭執證據能力（見本院
    卷第9 頁背面、第36頁背面、第68頁背面至第69頁背面），
    且無證據證明係公務員違背法定程序所取得，又卷內書證亦
    無刑事訴訟法第159 條之4 第1 款、第2 款之顯有不可信情
    況，均有證據能力，合先敘明。
二、被告對於前揭犯罪事實，歷偵、審均自白不諱（見偵卷第11
    2 、118 至120 、135 至136 頁，本院卷第36頁背面、第70
    頁），核與查獲警員賴世融之職務報告書（見偵卷第11至12
    頁）所述情節相符，並有豆豆聊天室網頁及即時通對話資料
    7 張（見偵卷第45至51頁）、被告與吳仁成於99年9 月9 日
    中午12時51分、同年月10日中午12時46分、同日下午1 時11
    分、29分之電話通聯紀錄1 份（見偵卷第47頁背面）、通話
    錄音帶1 捲（附於偵卷錄音帶存放袋）及譯文1 份（見偵卷
    第39至41頁）、被告與吳仁成之車內談話錄音帶1 捲（附於
    偵卷錄音帶存放袋）及譯文1 份（見偵卷第42頁）、查獲照
    片3 張（見偵卷第44頁）在卷可稽，且被告交付吳仁成而經
    扣案之不明白色結晶性粉末1 包（實秤毛重4.4172公克〈含
    1 袋2 標籤〉，驗餘淨重4.4163公克），經送驗結果，確實
    檢出第三級毒品愷他命成分乙節，有卷附行政院衛生署食品
    藥物管理局99年10月1 日FDA 研字第0990057117號檢驗報告
    書（見偵卷第130 頁）為憑，亦可資為佐證。且查：
  (一)被告於本院準備程序中雖曾一度辯稱：伊一開始在網路上沒
    有販賣的意思，是警察一直問伊有沒有賣愷他命，伊才跟警
    察說伊有賣，不是伊自己主動說的云云（見本院卷第7 頁背
    面、第9 頁）。惟按刑事偵查技術上所謂「釣魚」，係指對
    於原已犯罪或具有犯罪故意之人，以設計引誘之方式，迎合
    其要求，使其暴露犯罪事證，再加以逮捕或偵辦者而言；此
    項誘捕行為，並無故入人罪之教唆犯意，更不具使人發生犯
    罪決意之行為，純屬偵查犯罪之技巧，且於保障人權及維護
    公共利益之均衡維護有其必要性。本件被告於豆豆聊天室中
    係以「ㄎㄨˋㄎㄨˋ」為暱稱，而被告自承：警察會問伊是
    因為伊暱稱像是在賣愷他命等語（見本院卷第36頁背面），
    且其於警員僅以暗語表示「你玩ㄎㄨˋㄎㄨˋㄉㄇ？？」，
    隨即主動回以「我自己沒玩」、「放而已」，並留下即時通
    帳號供聯絡，更於即時通對話時，表示「（好ㄌ你褲子1 支
    算500 喔？？？）對呀」、「東西算不錯，還沒被打槍過」
    ，並於提供本案電話時強調「切記，電話不要說那些，就說
    等等幫我買幾包七星這樣」，有卷存前揭聊天室網頁及即時
    通對話資料足憑（見偵卷第45、48頁），可見被告原即有販
    賣毒品之意，難認警員有何陷害教唆情形，況由被告除表明
    毒品品質不錯外，並強調電話中要以「七星」為代號暗語以
    躲避查緝，益徵被告確有積極促成毒品買賣合意之情，其前
    揭所辯，自非可採。
  (二)依被告供述，本案愷他命係共犯李益程所提供而為共同販賣
    者（見偵卷第119 、136 頁），就本案毒品販入價格或取得
    代價尚難查悉，致無法明確得知從中賺取之差價或利得為何
    ，惟按販賣第三級毒品愷他命係違法行為，且其法定刑度極
    重，為眾所週知之事實，依一般經驗法則，販賣毒品者若非
    意在營利，斷無甘冒重罰售予他人之理，併衡諸被告於即時
    通對話時之議價情節，甚且表示「我一樣都500 阿，我只接
    穩的」等語（見偵卷第50頁），可見被告應知本案毒品價格
    與一般買賣行情相當，足認其確有販賣營利之意圖至明。
  (三)綜上所述，足認被告前揭任意自白與事實相符，其犯行事證
    明確，應予論科。
三、論罪科刑：
  (一)查愷他命係毒品危害防制條例第2 條第2 項第3 款所規定之
    第三級毒品；又共犯李益程所提供為本案共同販賣之愷他命
    ，並無證據證明李益程係如何取得，自不能率爾臆測即為李
    益程或被告以營利為目的所販入者，而認有此部分販賣毒品
    既遂之行為，然本件警員吳仁成當時本無毒品買入之真意，
    乃為實施誘捕而佯為買家，以求人贓俱獲，雖事實上不能真
    正完成買賣，但被告原來既有販賣之故意，且已著手於販賣
    行為，仍應認屬販賣毒品之未遂犯，是核被告所為，應成立
    該條例第4 條第6 項、第3 項之販賣第三級毒品未遂罪。被
    告因販賣而持有愷他命之行為，由於其所持有之質量並未達
    純質淨重20公克以上而屬不罰，尚無不另論罪之問題，宜併
    敘明。被告與共犯李益程間，具有犯意聯絡及行為分擔，為
    共同正犯。
  (二)被告本案犯行既屬未遂，爰依刑法第25條第2 項之規定，按
    既遂犯之刑減輕之。又按毒品危害防制條例第17條第2 項規
    定「犯第4 條至第8 條之罪於偵查及審判中均自白者，減輕
    其刑」，係指偵查及審判中均有自白犯罪而言，固僅須被告
    於偵、審中均曾經自白，即得認有該條項之適用，不以始終
    承認為必要（最高法院99年度臺上字第6608號判決參照）。
    查被告於偵、審中均已曾就自己犯罪事實全部為肯定供述而
    為自白，自應依上規定，遞減其刑。
  (三)次按毒品危害防制條例第17條第1 項規定「犯第4 條至第8
    條、第10條或第11條之罪，供出毒品來源，因而查獲其他正
    犯或共犯者，減輕或免除其刑」；而刑法第71條第2 項規定
    「有二種以上之減輕者，先依較少之數減輕之」、第66條復
    規定「有期徒刑、拘役、罰金減輕者，減輕其刑至二分之一
    。但同時有免除其刑之規定者，其減輕得減至三分之二」。
    本件被告販賣愷他命未遂之犯行，於偵訊時已明確供出本案
    毒品之來源乃共同正犯李益程（見偵卷第105 至107 、117
    至120 、135 至136 頁），而李益程並經檢、警查獲，業由
    檢察官向本院聲請裁定羈押禁見在案，有卷存臺北市政府警
    察局大同分局刑事案件移送書、李益程之臺灣高等法院被告
    前案紀錄表可徵（見本院卷第54至60頁），並經本院調取本
    院100 年度聲羈字第77號案卷查核屬實，已合於毒品危害防
    制條例第17條第1 項之減免要件，應於前揭2 次減輕其刑後
    ，再依此規定遞減其刑。
  (四)辯護人固另以：被告犯後態度良好且涉案情狀輕微云云，求
    為依刑法第59條規定再酌減刑度（見本院卷第74頁）。惟刑
    法第59條之規定，必須被告犯罪另有特殊之原因與環境等，
    在客觀上足以引起一般同情，認為即予宣告法定最低度刑期
    尤嫌過重者，始有其適用，而販賣毒品乃為法禁，流毒所及
    ，非惟侵害個人生命、健康，更能使人捨身敗家，毀人一生
    ，被告難諉不知，而其甘冒重典販賣愷他命牟利，雖然未果
    ，但尚難認有客觀上足以引起一般同情之特殊事由，況本件
    既併審酌被告未遂情節，已按既遂犯之刑減輕其法定刑度，
    亦無情輕法重情形，均無再適用刑法第59條酌減其刑之餘地
    ，辯護人此部分所請，尚乏有據。
  (五)爰審酌被告明知愷他命戕害國人身心甚鉅，猶為販賣，固然
    未果，惟已生助長毒害擴散流竄於社會之潛在威脅，所生危
    害難謂輕微，並斟酌其犯罪之動機、手段、目的，及其素行
    、智識程度、犯後坦承犯行，態度良好等一切情狀，量處如
    主文所示之刑，以示懲儆。又被告並無犯罪或毒品前科，有
    卷附臺灣高等法院被告前案紀錄表可按，且被告除坦認犯行
    表示後悔外，並於偵查中詳細供出其毒品來源之共犯，協助
    檢、警查緝到案，足認被告確有悛悔之意，其經此偵、審教
    訓後，應會有所警惕而無再犯之虞，本院因認對其所宣告之
    刑，以暫不執行為適當，爰宣告緩刑4 年，並於緩刑期間付
    保護管束，俾觀護人得經常監督、輔導被告，以觀察被告表
    現及暫不執行刑罰之成效，惕勵自新。
  (六)公訴意旨雖以：被告正值青年，竟不思正途而販毒牟利，顯
    懶惰成習，求併諭知刑前強制工作，以資矯治云云。惟按保
    安處分中之強制工作，旨在對嚴重職業性犯罪及欠缺正確工
    作觀念或無正常工作因而習慣犯罪者，強制其從事勞動，學
    習一技之長及正確之謀生觀念，使其日後重返社會，能適應
    社會生活。刑法90條第1 項規定「有犯罪之習慣或因遊蕩或
    懶惰成習而犯罪者，於刑之執行前，令入勞動場所，強制工
    作」，係本於比例原則，使保安處分之宣告，與行為人所為
    之嚴重性、所現之危險性及對其未來行為之期待性相當而制
    定，由法院視行為人之危險性格，決定應否施以強制工作，
    以達預防目的（最高法院94年度臺上字第6611號判決參照）
    。查被告並無犯罪或毒品前科紀錄，有其上開前案紀錄表為
    憑，且被告實行本案犯行之時，係在從事冷氣安裝技師工作
    而有正當職業，除據被告供明在卷（見本院99年度聲羈字第
    342 號卷〈下稱聲羈卷〉第5 頁，本院卷第42頁背面）外，
    並有卷存員工薪資表、在職證明書（見本院卷第75至77頁）
    可徵，併參諸被告雖有本案犯罪之事實，然僅此一次且因警
    誘捕而不遂，均不足認有犯罪習慣或因遊蕩或懶惰成習而賴
    犯罪維生，復無其他事證可徵被告有此情形，自不能謂已符
    刑法第90條第1 項所定要件，爰不為刑前強制工作之諭知。
  (七)關於沒收：
  1.扣案之第三級毒品愷他命1 包（驗餘淨重4.4163公克），為
    本件查獲販賣之第三級毒品，屬不受法律保護之違禁物，應
    依刑法第38條第1 項第1 款之規定，宣告沒收（最高法院98
    年度臺上字第6117號判決參照），公訴意旨認係被告所有供
    犯罪所用之物，應依毒品危害防制條例第19條第1 項規定宣
    告沒收，容有未洽。
  2.未扣案之門號0000000000號SIM 卡1 張，係電信公司於出租
    行動電話門號予消費者使用時，即同時附帶提供之晶片卡，
    作為消費者門號使用之介面，故電信公司接受消費者申辦門
    號並將該門號開通上線時，該晶片卡之所有權已移轉於消費
    者（最高法院99年臺上字第2736號判決參照），且連同未扣
    案之SONY廠牌行動電話機1 支，均經被告供承為其所有（見
    偵卷第18頁，本院卷第70頁背面），用於本案聯繫購毒（見
    偵卷第119 頁，本院卷第10頁背面），固皆係供其為販賣第
    三級毒品犯罪所用之物，惟該支行動電話機嗣因故障而遭被
    告丟棄滅失，僅留存該張門號SIM 卡使用等情，並據被告陳
    明在卷（見本院卷第70頁背面），是就該張門號SIM 卡，自
    應依毒品危害防制條例第19條第1 項之規定，宣告沒收，又
    因未經扣案，乃併諭知如全部或一部不能沒收時，追徵其價
    額；至該支行動電話機既已滅失，爰不為沒收之諭知。
  3.按毒品危害防制條例第19條第1 項規定，犯販賣毒品罪者，
    其供犯罪所用或因犯罪所得之財物，均沒收之。但此並無「
    不問屬於犯人與否沒收之」之特別規定，自應仍有刑法第38
    條第1 項第3 款、第3 項前段之適用，即以屬於犯人所有者
    為限，始得沒收（最高法院98年度臺上字第7916號、97年度
    臺上字第2542號、96年度臺上字第4126號等判決參照）。本
    件被告用於連結網際網路販賣毒品之未扣案電腦主機、滑鼠
    、螢幕、鍵盤及數據機等設備，雖係供被告為本案販賣毒品
    犯罪所用之物，但係屬於被告家中之財產設備，並非為被告
    個人所有，亦經被告供陳明確（見聲羈卷第5 頁，本院卷第
    70頁），則該等設備既非屬於被告所有，依上說明，自不得
    為沒收之諭知。
據上論斷，應依刑事訴訟法第299 條第1 項前段，毒品危害防制
條例第4 條第3 項、第6 項、第17條第1 項、第2 項、第19條第
1 項，刑法第11條、第28條、第25條第2 項、第74條第1 項第1
款、第93條第1 項、第38條第1 項第1 款，判決如主文。
本案經檢察官李松德到庭執行職務。
中    華    民    國   100    年    4     月    29    日
                  刑事第二庭審判長法  官  王梅英
                                  法  官  蔡明宏
                                  法  官  李冠宜
以上正本證明與原本無異。
如不服本判決應於收受判決後10日內向本院提出上訴書狀，並應
敘述具體理由；其未敘述上訴之理由者，應於上訴期間屆滿後20
日內向本院補提理由書（均須按他造當事人之人數附繕本），切
勿逕送上級法院。
                                  書記官  劉欣怡
中    華    民    國   100    年    4     月    29    日
附錄：本案論罪科刑法條全文
毒品危害防制條例第4條
製造、運輸、販賣第一級毒品者，處死刑或無期徒刑；處無期徒
刑者，得併科新臺幣2 千萬元以下罰金。
製造、運輸、販賣第二級毒品者，處無期徒刑或7 年以上有期徒
刑，得併科新臺幣1 千萬元以下罰金。
製造、運輸、販賣第三級毒品者，處5 年以上有期徒刑，得併科
新臺幣7 百萬元以下罰金。
製造、運輸、販賣第四級毒品者，處3 年以上10年以下有期徒刑
，得併科新臺幣3 百萬元以下罰金。
製造、運輸、販賣專供製造或施用毒品之器具者，處1 年以上7
年以下有期徒刑，得併科新臺幣1 百萬元以下罰金。
前五項之未遂犯罰之。